臺灣高等法院刑事判決　　　　　　　　96年度上訴字第3979號
　　上　訴　人
　　即　被　告　甲○○
上列上訴人因毒品危害防制條例案件，不服臺灣基隆地方法院96
年度訴字第504號，中華民國96年8月8日第一審判決（ 起訴案號
：臺灣基隆地方法院檢察署96年度毒偵字第1300號），提起上訴
，本院判決如下：
    主  文
原判決撤銷。
甲○○施用第一級毒品，累犯，處有期徒刑捌月，減為有期徒刑
肆月；又施用第二級毒品，累犯，處有期徒刑伍月，減為有期徒
刑貳月拾伍日；又施用第一級毒品，累犯，處有期徒刑捌月；又
施用第二級毒品，累犯，處有期徒刑伍月。應執行有期徒刑壹年
貳月。
    事  實
一、甲○○前因施用第二級毒品安非他命案件， 先後2次經原審
    裁定觀察、勒戒後，均認無繼續施用毒品之傾向，分別於民
    國（下同）88年1月22日、同年5月27日釋放出所，並經臺灣
    基隆地方法院檢察署檢察官於88年1月18日及同年5月19日，
    各以88年度偵緝字第11號及88年度偵緝字第187號 為不起訴
    處分確定，又因施用第二級毒品安非他命案件，經台灣基隆
    地方法院檢察署檢察官以90年度毒偵字第1633號聲請簡易判
    決處刑及強制戒治，嗣經原審裁定令入戒治處所強制戒治（
    尚未執行前即因法律修正而免除戒治），並以91年度基簡字
    第48號判決判處有期徒刑4月確定； 再因施用第一級毒品海
    洛因及第二級毒品安非他命案件，經原審以91年度訴緝字第
    36號判決各判處有期徒刑8月、5月， 應執行有期徒刑1年確
    定後，又因竊盜案件， 經原審以92年度易字第248號判決判
    處有期徒刑4月確定，2案嗣經原審定應執行有期徒刑1年2月
    ，並與上開4月有期徒刑接續執行， 於94年2月4日假釋出監
    付保護管束，並於94年6月16日假釋期滿未經撤銷假釋， 其
    未執行之刑以已執行論而執行完畢；復因施用第一級毒品案
    件，經本院以95年度上訴字第4367號判處有期徒刑10月確定
    ，現正執行中。竟仍不知戒除毒癮，於96年3月4日14時34分
    許，為警查獲採尿前24小時內，在基隆市○○○路162之1號
    2樓住處，以針筒注射之方式，施用第一級毒品海洛因1次；
    又於96年3月4日14時34分許為警查獲採尿前96小時內，在上
    述地點，將毒品安非他命置放在玻璃球吸食器內燒烤吸其煙
    霧之方式，施用第二級毒品安非他命1次； 又於96年5月2日
    15時46分許為警查獲採尿前24小時內，在上開住處以針筒注
    射之方式，施用第一級毒品海洛因1次；又於96年5月2日 ，
    亦在上述住處，將毒品安非他命置放在玻璃球吸食器內燒烤
    吸其煙霧之方式，施用第二級毒品安非他命1次。 嗣分別為
    警於(一)96年3月4日11時45分許，在基隆市○○○路一巷內查
    獲，經採其尿液送驗結果，呈嗎啡及安非他命陽性反應；(二)
    96年5月2日15時40分許， 在基隆市○○○路162之1號2樓住
    處查獲，經採其尿液送驗結果，均呈嗎啡及安非他命陽性反
    應。
    理  由
一、被告經合法傳喚未到庭，惟查，上揭事實，業據被告於原審
    審判中坦承不諱，且被告為警查獲，經警採尿送驗結果，呈
    施用第一級毒品海洛因代謝後之嗎啡陽性反應，第二級毒品
    安非他命代謝後之安非他命陽性反應，有台灣尖端先進先技
    醫藥股份有限公司濫用藥物檢驗報告、台灣檢驗科技股份有
    限公司濫用藥物尿液檢驗報告各乙紙在卷足憑。復有本院被
    告前案紀錄表在卷可按，足證被告確有如事實欄所載之觀察
    勒戒、徒刑執行等情形。被告上開自白核與事實相符，事證
    明確，應予論科。
二、查海洛因、安非他命分係毒品危害防制條例所列管之第一級
    、第二級毒品，此為該條例第2條第2項第1款、第2款所明定
    。按犯毒品危害防制條例第10條施用毒品之罪者，檢察官應
    聲請法院裁定，令被告入勒戒處所觀察、勒戒，令勒戒處所
    陳報，認受觀察、勒戒人無繼續施用品傾向者，應即釋放，
    並為不起訴之處分；認有繼續施用毒品傾向者，則由檢察官
    聲請法院裁定令入戒治處所強制戒治，俟強制戒治期滿，再
    行釋放，並由檢察官為不起訴處分。惟依上揭規定觀察勒戒
    或強制戒治執行完畢釋放後，5年內再犯施用毒品罪者， 檢
    察官應依法追訴，毒品危害防制條例第20條第1項、第2項、
    第23條第2項分別定有明文。 核被告於初犯施用毒品案件後
    之5年以內，再犯施用第一級毒品海洛因、 第二級毒品安非
    他命之行為， 係犯毒品危害防制條例第10條第1項之施用第
    一級毒品罪、同條第2項之施用第二級毒品罪。 被告所犯上
    開四罪間，犯意各別，行為互殊，罪名不同，應予分論併罰
    。又被告前曾受事實欄所載有期徒刑之執行，有本院被告前
    案紀錄表在卷可稽，其於有期徒刑之執行完畢後， 5年內再
    犯有期徒刑以上之罪，為累犯，應加重其刑。
三、原審予以被告論罪科刑，固非無據，惟查被告所為各前後兩
    次施用第一、二級毒品行為，時間相隔已久，難認有集合犯
    之適用，又原審被告於上開犯罪時間內，仍有反覆施用第一
    、二級毒品之犯行，尚有未合 (理由詳如下述)，又被告於
    九十六年三月四日前所犯施用第一、二級毒品之犯行，時間
    在九十六年四月二十四日前，符合中華民國九十六年罪犯減
    刑條例第2條第1項第3款規定，原審未予適用，亦有未合 。
    所犯上訴人即被告上訴理由，認伊於原審坦承犯行，請求從
    輕量處，雖無理由，惟原判決既有上開可議之處，自應由本
    院撤銷改判。爰審酌被告犯罪之動機，曾有施用毒品前科仍
    不知悔改、戒除，一再持有、施用毒品，惟犯罪後坦承犯行
    ，且所犯之施用毒品犯行乃戕害自己身心健康，尚未危及他
    人等一切情狀，分別量處如主文所示之刑，並予減刑，及定
    其應執行之刑。
四、公訴人認被告於於96年3月4日14時34分許為警查獲後至96年
    5月2日15時40分許為警查前，仍有反覆施用第一、二級毒品
    犯行云云，惟查，公訴意旨認被告於上開時間內有多次施用
    第一、二級毒品，無非是以被告之自白為據，除此以外，並
    無其他證據足以證明，按以被告惟一自白，不能做為判刑之
    惟一依據，尚須有其他補強證據證明，故公訴人此部分犯罪
    事實，除了被告自白以外，既無其他證據佐證，自難為被告
    有罪之認定，惟公訴人認此部分與有罪部分一罪關係，對此
    部分不另為無罪之諭知。
五、被告經合法傳喚，無正當理由未到庭，爰不待其到庭陳述，
    逕行判決。
據上論斷，應依刑事訴訟法第369條第1項前段、第364條、第371
條、第299條第1項前段，毒品危害防制條例第10條第1項、第2項
，刑法第11條前段、第47條第1項、第51條第5款，中華民國九十
六年罪犯減刑條例第2條第1項第3款、第7條，第10條，判決如主
文。
本案經檢察官林炳雄到庭執行職務。
中　　華　　民　　國　　96　　年　　12　　月　　31　　日
 　　　　　 刑事第４庭    審判長法　官　蔡秀雄
                                法　官　鄭水銓
                                法　官　周煙平
以上正本證明與原本無異。
如不服本判決，應於收受送達後十日內向本院提出上訴書狀，其
未敘述上訴之理由者並得於提起上訴後十日內向本院補提理由書
（均須按他造當事人之人數附繕本）。
                                書記官  蕭麗珍
中　　華　　民　　國　　97　　年　　1 　　月　　7 　　日
附錄：本案論罪科刑法條
毒品危害防制條例第10條第1項、第2項
施用第一級毒品者，處 6 月以上 5 年以下有期徒刑。
施用第二級毒品者，處 3 年以下有期徒刑。
